臺灣高等法院臺中分院刑事判決
111年度上訴字第903號

上  訴  人  
即  被  告  張仲漢


選任辯護人  邱昱誠律師
上  訴  人  
即  被  告  魏熙庭


選任辯護人  張淑琪律師
上列上訴人因違反毒品危害防制條例案件，不服臺灣南投地方法
院110年度訴字第93號中華民國111年2月9日第一審判決（起訴案
號：臺灣南投地方檢察署109年度偵字第969號、第2416號、第24
17號、第5763號），提起上訴，本院判決如下：
    主  文
上訴駁回。
    事  實
一、甲○○明知大麻係毒品危害防制條例第2條第2項第2款所規定
    之第二級毒品，未經許可，不得非法持有、運輸及販賣，竟
    基於運輸第二級毒品大麻及販賣第二級毒品大麻以營利之犯
    意，於民國109年2月17日前1星期之某日，以其持用之行動
    電話通訊軟體與丙○○持用之行動電話通訊軟體聯絡，約定以
    200公克、新臺幣（下同）16萬元之價格販賣大麻予丙○○，
    丙○○遂於109年2月17日凌晨零時18分許匯款10萬元、6萬元
    （總額16萬元）至甲○○名下之中國信託銀行帳號：00000000
    0000號帳戶內。甲○○自該帳戶提領出10萬元、1萬元（共計1
    1萬元）後，於109年2月17日凌晨1時許，在其址設高雄市○
    鎮區○○路00號00樓之0住處，以11萬元之價格向方志立（業
    經臺灣屏東地方法院以110年度訴字第199號案及臺灣高等法
    院高雄分院以110年度上訴字第1105號案判決）購得4包、總
    重約200公克之大麻（驗餘淨重192.28公克），再於109年2
    月17日晚間8時許，自高雄市駕駛車牌號碼000-0000號自小
    客車運輸上開大麻前往丙○○所指示之址設南投縣○○市○○路00
    0巷0號建物，於同日晚間10時許抵達前述地點後，遂將上開
    大麻交付予丙○○。丙○○則明知大麻係毒品危害防制條例第2
    條第2項第2款所規定之第二級毒品，未經許可，不得非法持
    有、販賣，竟基於意圖販賣而持有第二級毒品大麻之犯意，
    於上開時間、地點向甲○○購得上開大麻後，即自斯時起持有
    該大麻，並欲伺機販售予他人。
二、嗣經警喬裝購毒者透過網路遊戲認識甲○○並詢問有無大麻，
    甲○○表示沒有大麻可以提供，但可以先看看大麻品質，復約
    喬裝購毒者之警方於109年2月18日凌晨1時22分許，前往址
    設南投縣○○市○○路000巷0號之建物，查看其所交付予丙○○之
    大麻品質。警方到場後，於109年2月18日凌晨2時44分許扣
    得如附表一所示之物，因而查獲上情。
三、案經海洋委員會海巡署偵防分署基隆查緝隊、南投縣政府警
    察局及臺中市政府警察局第六分局移送臺灣南投地方檢察署
    檢察官偵查起訴。
　　理  由
一、證據能力之說明：
（一）按刑事訴訟法第159條之5規定：「（第1項）被告以外之
      人於審判外之陳述，雖不符前4條之規定，而經當事人於
      審判程序同意作為證據，法院審酌該言詞陳述或書面陳述
      作成時之情況，認為適當者，亦得為證據。（第2項）當
      事人、代理人或辯護人於法院調查證據時，知有第159條
      第1項不得為證據之情形，而未於言詞辯論終結前聲明異
      議者，視為有前項之同意」，其立法意旨在於傳聞證據未
      經當事人之反對詰問予以核實，原則上先予排除，惟若當
      事人已放棄詰問或未聲明異議，基於證據資料愈豐富，愈
      有助於真實發現之理念，且強化言詞辯論原則，法院自可
      承認該傳聞證據例外擁有證據能力。經查，有關下述所引
      用未符合刑事訴訟法第159條之1至第159條之4所示之證據
      ，檢察官、上訴人即被告甲○○、丙○○（下稱被告2人）及
      其等選任辯護人於本院審理時均同意有證據能力（本院卷
      第115頁），且迄於言詞辯論終結前均未聲明異議。而本
      院審酌該等供述證據作成及取得之狀況，並無違法、不當
      或顯不可信之情形，且為證明被告2人犯罪事實存否所必
      要，以之作為證據，認屬適當，依刑事訴訟法第159條之5
      規定，均具有證據能力。
（二）關於非供述證述，並無傳聞法則規定之適用，該非供述證
      據如非出於違法取得，並已依法踐行調查程序，即不能謂
      無證據能力（最高法院97年度台上字第1401號、6153號判
      決要旨參照）。查本判決下列所引用之非供述證據，並無
      證據證明係實施刑事訴訟程序之公務員違背法定程序所取
      得，且檢察官、被告2人及其等選任辯護人於本院審理時
      均同意有證據能力（本院卷第115頁），迄於言詞辯論終
      結前均未表示無證據能力，自應認均具有證據能力。
（三）被告之自白，非出於強暴、脅迫、利誘、詐欺、疲勞訊問
      、違法羈押或其他不正之方法，且與事實相符者，得為證
      據，刑事訴訟法第156條第1項定有明文。查本件被告2人
      對於警詢時、偵查中、原審訊問、準備程序、審理時及本
      院審理時所為之自白，並未曾提出有何遭受「強暴、脅迫
      、利誘、詐欺、疲勞訊問、違法羈押或其他不正之方法」
      始為自白之主張，參酌下述其他證據，足認被告2人於警
      詢時、偵查中、原審訊問、準備程序、審理時及本院審理
      時所為之自白，與事實相符，依法自得為證據。
二、認定犯罪事實所憑之證據及理由：
（一）上揭犯罪事實，業據被告甲○○於警詢、偵查中、原審訊問
      、準備程序、審理及本院審理時（警二卷第2頁、偵一卷
      第225頁、偵聲卷第62頁、原審卷第175、275頁、本院卷
      第117頁）；被告丙○○於警詢、偵查中、原審準備程序、
      審理及本院審理時（警三卷第8頁、偵一卷第266 頁、原
      審卷第109、275頁、本院卷第117頁）均坦承不諱，核與
      證人黃士鈞（警一卷第102至108頁、偵一卷第11、12頁）
      、蔡佳茹（警一卷第134至140頁、偵一卷第21、22頁）、
      吳智斌（警一卷第177至183頁、偵一卷第16至18頁）等人
      於警詢時及偵查中之證述情節大致相符，並有海洋委員會
      偵防分署基隆查緝隊搜索扣押筆錄、搜索現場照片、車輛
      詳細資料報表（警一卷第2至7、10至19、41、55、58至67
      頁）、手機鑑識擷錄照片、與上手方志立交易過程相關畫
      面、甲○○手機鑑識-擷錄與丙○○微信對話、通訊軟體Messs
      enger對話紀錄、中國信託銀行帳戶存摺封面及內頁、南
      投縣政府警察局刑事警察大隊109年5月7日偵查報告、丙○
      ○手機辨識-微信對話（警二卷第9至21、48至104、141至1
      61頁）、通訊軟體對話紀錄（被告2人）、海巡署偵防分
      署基隆查緝隊職務報告、扣案大麻照片、海巡署偵防分署
      基隆查緝隊「偵辦南投大麻案」違反毒品危害防制條例案
      偵查報告、法務部調查局濫用藥物實驗室調科壹字第0000
      0000000號鑑定書（偵一卷第47、48、54至59、93至98、1
      34頁）、法務部調查局109年5月22日函、正修科技大學超
      微量研究科技中心（甲○○）尿液檢驗報告、中國信託銀行
      帳戶交易明細（偵二卷第22、44、48至67頁）、警員職務
      報告（偵三卷第9、10頁）等附卷可稽，足認被告2人之上
      開自白與事實相符，均得採信。
（二）又販售毒品，罪重查嚴，行為人均以隱匿方式為之，且因
      無公定價格，復易因分裝而增減份量，每次買賣價量，常
      隨雙方關係深淺、資力、需求量及對行情之認知、來源是
      否充裕等因素，而異其標準，非可一概而論，是販賣者從
      價差、量差或品質差中牟利之方式雖異，然其意圖營利之
      販賣行為則無二致，此因毒品量微價昂，販賣者有利可圖
      ，茍無利可圖，豈願甘冒重典行事？是從販毒中，獲得些
      許毒品施用，即為意圖營利之適例（最高法院106年度台
      上字第2875號判決意旨參照）。本案被告甲○○與販賣對象
      即被告丙○○並非至親，毒品交易復屬有償，倘非有利可圖
      ，當無甘冒觸犯重罪之風險而特意有償交付第二級毒品之
      理；況被告甲○○亦自承：向上手方志立拿大麻價格是1公
      克550元，我轉賣給丙○○是1公克800元（警二卷第2頁），
      是此部分被告甲○○販賣第二級毒品以營利之意圖甚明。
（三）至被告丙○○之選任辯護人於本院審理時雖以：被告丙○○購
      入本案之大麻毒品，係欲販售給綽號「臺北」之人，被告
      丙○○既已與特定的買家進行磋商，應已經達到販賣第二級
      毒品之著手階段，嗣未實際成交，應論以販賣第二級毒品
      未遂罪等語（本院卷第120頁）為被告丙○○辯護。然被告
      丙○○於109年5月6日警詢時供稱：（問：你剛才說筆錄有
      部分屬實部分不屬實？請你說明清楚？）原本我警詢筆錄
      中稱是朋友綽號「臺北」要向甲○○購買毒品，這部分不屬
      實，大麻毒品是我本人向甲○○訂購的，……。（問：那你為
      何一開始筆錄要向警方稱是綽號「臺北」的朋友購買毒品
      ？你是居中牽線？）因為我一開始會緊張，不知所措，不
      知道要怎麼講比較好，現在我有反省了，所以我就趕快要
      認罪，……。（問：你是否曾施用過大麻毒品？於何時？何
      地？由何人提供？）我不曾施用過大麻毒品。（問：你本
      身有施用何種毒品？）K他命毒品。（問：你要再補充的
      地方是什麼？）……我真的沒有要將大麻毒品轉賣給他【綽
      號「臺北」】，我會提到「臺北」的用意是我有聽「臺北
      」講過他在通緝，我想說這樣警方會比較難抓，至於我向
      甲○○購買大量大麻毒品的用意，一方面是我自己要吃的，
      一方面也是準備要問看看有沒有人想要買，這是我第一次
      想吸食跟想賣，可是我真的還沒有找到買家，而且也在交
      易當天就被警方抓了。（問 ：這部分你是否有跟甲○○講
      ？）我是有用微信傳訊息「兄弟，再麻煩你趕路一下，我
      朋友有點急」跟甲○○講，但是實際上我沒有約人要買，我
      只是想催甲○○快點來而已，而且甲○○到了，我還在南投市
      ○○路000巷0號陪他等假冒買家等了快2小時，如果我有約
      人的話，我的買家不是先將大麻帶走就是會一起被抓等語
      （警二卷第110至111、115頁）；又於109年5月6日偵查中
      供承：（問：你一個人買這麼多公克的大麻要作何事？）
      我聽甲○○說吸食大麻的感覺，所以想拿一些自己試試看，
      如果有人要，也打算轉賣給他。（問：你為何要用微信跟
      甲○○說「我朋友有點急」 ？）我只是想催甲○○快一點，
      事實上並沒有這個朋友。（問：本案大麻如果拿到，你打
      算如何賣？）我想要自己先吸食，如果有朋友要買，我再
      賣給他，但具體販賣價格沒想好等語（偵一卷第266頁）
      ；以及於109年5月11日偵查中供承：（問：之前所述是否
      均實在？）我最後一次【指109年5月6日】說的才是真實
      的，不會再變更說法，我是先跟甲○○買大麻，然後再去找
      買家零售，賺取差價。這是我第一次購買大麻。（問：是
      否真的有臺北的買家要向你購買大麻？）沒有，是因為當
      天臺北的那個人正好打給我，我們是之前朋友介紹的，我
      忘記當時他打給我是要作何事，我被警察查獲時，想說這
      個朋友說自己是通緝犯，就藉口說是他要買大麻的，但其
      實是我自己要買，錢也是我匯的等語（偵二卷第5至6頁）
      。是本案被告丙○○購入第二級毒品大麻係意圖販賣甚明，
      且在尚未尋找買主前，即已為警查獲，自應該當意圖販賣
      而持有第二級毒品，並非已著手販賣第二級毒品而未遂之
      犯行（最高法院109年度台上字第4861號判決意旨參照）
      。
（四）綜上所述，本案事證明確，被告2人之上開犯行均可認定
      ，均應依法論科。
三、論罪科刑：
（一）新舊法比較：按刑法第2條第1項規定：「行為後法律有變
      更者，適用行為時之法律。但行為後之法律有利於行為人
      者，適用最有利於行為人之法律」，係規範行為後法律變
      更所生新舊法比較適用之準據法，為「從舊從輕」之比較
      。 查本案被告甲○○行為後，毒品危害防制條例第4條第2
      項於109年1月15日修正公布、並自同年7月15日起施行生
      效。修正前毒品危害防制條例第4條第2項規定：「製造、
      運輸、販賣第二級毒品者，處無期徒刑或7年以上有期徒
      刑，得併科新臺幣1千萬元以下罰金」，業經修正為：「
      製造、運輸、販賣第二級毒品者，處無期徒刑或10年以上
      有期徒刑，得併科新臺幣1千5百萬元以下罰金」，法定刑
      有期徒刑部分由「7年以上」修正為「10年以上」、法定
      刑罰金部分由「1千萬元以下」修正為「1千5百萬元以下
      」，此涉及科刑規範之變更，有新舊法比較之必要，而經
      比較結果，修正後之規定未較有利於被告甲○○，自應適用
      修正前毒品危害防制條例第4條第2項之規定。
（二）次按運輸毒品，按照舊刑法之立法例，原限於「自外國販
      運」或「自外國輸入及輸出於外國」而言，嗣後為防止煙
      毒之蔓延，廢止前之禁煙治罪暫行條例始擴張其範圍，不
      僅處罰國際間之轉運及輸送毒品行為，即便是國內之運輸
      ，亦在規範之內。而現行毒品危害防制條例之立法目的，
      既在拔毒品貽害之本，杜絕流入之途，即著重毒品來源之
      截堵，以求禍害之根絕，解釋上固應從同；且不論是否意
      在圖利，究係為人抑或為己，更不論其運輸方法究為海運
      、空運、陸運或海陸空聯運，皆包括在內（最高法院102
      年度台上字第961號判決意旨參照）。又按意圖販賣而持
      有毒品及單純持有毒品犯罪，其占有毒品之行為自外部觀
      之並無不同，二者主要之區別在內心意思之變動，而此藏
      於內心之意思究竟為何，除行為人自白外，本難知悉，自
      須賴外顯之行為及周遭之事物依論理法則及經驗法則綜合
      判斷。其中通聯紀錄、帳冊資料固為常見有無販賣意圖之
      判斷依據，但非必然存在之物。換言之，若依卷存資料已
      足以推斷有販賣之意圖存在，縱無扣得通聯、帳冊等資料
      ，只須上開判斷與證據法則無違，即難指為違法（最高法
      院106 年度台上字第1292號判決意旨參照）。
（三）核被告甲○○所為，係犯修正前毒品危害防制條例第4條第2
      項之運輸第二級毒品罪、販賣第二級毒品罪；被告丙○○所
      為，係犯毒品危害防制條例第5條第2項（毒品危害防制條
      例第5條第2項於109年1月15日並未修正）之意圖販賣而持
      有第二級毒品罪。
（四）被告甲○○為運輸、販賣第二級毒品而持有第二級毒品之低
      度行為，為運輸、販賣第二級毒品之高度行為所吸收，不
      另論罪。
（五）再按毒品危害防制條例第4條所稱之運輸毒品，係指轉運
      輸送毒品之謂。運輸毒品按其性質或結果，並非當然含有
      販賣之成分，難謂其間有吸收關係。故刑法修正刪除牽連
      犯之規定後，行為人意圖營利販入毒品，運輸他地交付買
      受人，以完成賣出行為，其運輸與販賣毒品間，行為局部
      同一，應按想像競合犯處斷（最高法院97年度台上字第34
      94號判決意旨參照）。被告甲○○所犯運輸第二級毒品罪、
      販賣第二級毒品罪，係一行為觸犯數罪名，為想像競合犯
      ，應依刑法第55條之規定，從一重之販賣第二級毒品罪處
      斷。
（六）加重減輕事由之說明：
　　1.數罪併罰之案件，雖應依刑法第50條、第51條規定就數罪
      所宣告之刑定其應執行之刑，然此僅屬就數罪之刑，如何
      定其應執行者之問題，本於數宣告刑，應有數刑罰權，此
      項執行方法之規定，並不能推翻被告所犯係數罪之本質，
      若其中一罪之刑已執行完畢，自不因嗣後定其執行刑而影
      響先前一罪已執行完畢之事實，謂無累犯規定之適用（最
      高法院104年度第6次刑事庭會議決議參照）。查被告甲○○
      於108年間因不能安全駕駛致交通危險案件，經臺灣高雄
      地方法院於108年4月16日以108年度交簡字第763號判決判
      處有期徒刑2月確定，並於108年5月9日易科罰金執行完畢
      ；又於107年間因兒童及少年性交易防制條例案件，經同
      法院於108年10月22日以108年度簡字第3072號判決判處有
      期徒刑4月確定；上開2案再經同法院於109年2月18日以10
      9年度聲字第94號裁定合併定應執行有期徒刑5月確定，並
      於109年5月13日易科罰金執行完畢，有臺灣高等法院被告
      前案紀錄表在卷可參。被告甲○○於不能安全駕駛致交通危
      險前案之有期徒刑執行完畢後（不因嗣後與他罪合併定應
      執行之刑而影響不能安全駕駛致交通危險前案已執行之事
      實），5年以內故意再犯本案有期徒刑以上之罪，為累犯
      ，酌以本案犯行時間距離不能安全駕駛致交通危險前案執
      行完畢時間非久（不到1年），被告甲○○猶仍再犯本案犯
      行，顯然惡性不輕、且對刑罰反應力薄弱，爰依刑法第47
      條第1項規定及大法官釋字第775號解釋意旨，除法定本刑
      為無期徒刑部分，依法不得加重其刑外，餘均應依刑法第
      47條第1項之規定加重其刑。
　　2.又犯毒品危害防制條例第4條至第8條之罪於偵查及歷次審
      判中均自白者，減輕其刑。毒品危害防制條例第17條第2
      項定有明文。查被告2人於警詢、偵查中、原審準備程序
      、審理時及本院審理時均坦承犯行，已如前述，均應依毒
      品危害防制條例第17條第2項規定減輕其刑（被告甲○○有
      期徒刑及罰金部分依法先加後減之）。
　　3.犯第4條至第8條、第10條或第11條之罪，供出毒品來源，
      因而查獲其他正犯或共犯者，減輕或免除其刑。毒品危害
      防制條例第17條第1項定有明文（毒品危害防制條例第17
      條第1項於109年1月15日並未修正）。有期徒刑、拘役、
      罰金減輕者，減輕其刑至2分之1。但同時有免除其刑之規
      定者，其減輕得減至3分之2。刑法第66條復有明文。所稱
      「供出毒品來源，因而查獲其他正犯或共犯者」，係指犯
      罪行為人供出毒品來源之對向性正犯，或與其具有共同正
      犯、共犯（教唆犯、幫助犯）關係之毒品由來之人的相關
      資料，使調查或偵查犯罪之公務員得據以對之發動調查或
      偵查程序，並因此而確實查獲其人、其犯行者（最高法院
      103年度第6次刑事庭會議決議㈡參照）。除予以免除其刑
      之情形外，自應依刑法第71條第2項規定，當先適用毒品
      危害防制條例第17條第2項減輕其刑，再依同條例第17條
      第1項遞減其刑（最高法院99年度台上字第1746號判決意
      旨參照）。查被告甲○○於警詢時即有供出毒品來源為方志
      立（警一卷第23頁），警方並因而查獲毒品來源方志立、
      移送臺灣屏東地方檢察署偵查起訴（業經臺灣屏東地方法
      院以110年度訴字第199號案及臺灣高等法院高雄分院以11
      0年度上訴字第1105號案判處罪刑在案，該等判決附表編
      號3係為被告甲○○向方志立購買上開大麻之過程；原審卷
      第153至169、197至203頁、本院卷第87至101頁），堪認
      確因被告甲○○供出毒品來源而查獲方志立，爰依毒品危害
      防制條例第17條第1項規定減輕其刑（無期徒刑部分依法
      遞減之，有期徒刑及罰金部分依法先加後遞減之）。至於
      被告丙○○雖於警詢時供出毒品來源為被告甲○○，但警方早
      已知悉本案被告2人間之毒品交易（偵一卷第54頁、偵三
      卷第9頁），並非因被告丙○○之供述而查獲，且依扣押物
      品目錄表及被告甲○○第1次警詢筆錄製作時間（警一卷第7
      、20頁），被告甲○○承認其為上開大麻來源之時點也早於
      被告丙○○之供述，要難認為警方係因被告丙○○之供述而查
      獲毒品來源為被告甲○○，是被告丙○○自無前揭毒品危害防
      制條例第17條第1項規定之適用。
　　4.刑法第59條所規定之酌量減輕其刑，係裁判上之減輕，必
      以犯罪之情狀可憫恕，認為宣告法定最低度之刑猶嫌過重
      者，始有其適用；如別有法定減輕之事由，應先依法定減
      輕事由減輕其刑後，猶嫌過重時，始得為之；若有2種以
      上法定減輕事由，仍應先依法定減輕事由遞減其刑後，猶
      嫌過重時，始得再依刑法第59條規定酌減其刑（最高法院
      105年度台上字第952號、102年度台上字第3444號判決意
      旨參照）。本案因被告2人所犯之各罪，依上述規定加重
      其刑、減輕其刑、遞減其刑後，最低法定刑度分別為1年3
      月（被告甲○○所犯修正前毒品危害防制條例第4條第2項之
      販賣第二級毒品罪，依刑法第47條第1項加重其刑，再依
      毒品危害防制條例第17條第2項、第1項遞減其刑）、2年6
      月（被告丙○○所犯毒品危害防制條例第5條第2項之意圖販
      賣而持有第二級毒品罪，依毒品危害防制條例第17條第2
      項減輕其刑），均無宣告法定最低刑度過重之情形，參以
      被告2人販賣或意圖販賣而持有之第二級毒品數量非微等
      情，實無犯罪之情狀可憫恕，而有再依上開規定酌減其刑
      之必要。
四、維持原審判決駁回上訴之說明：
（一）原審認被告2人上揭犯行，事證明確，分別適用毒品危害
      防制條例第4條第2項（修正前）、第5條第2項等規定，並
      以行為人之責任為基礎，審酌被告甲○○曾因兒童及少年性
      剝削防制條例案件經法院判處罪刑確定，被告丙○○則無曾
      因犯罪經法院判處罪刑確定，有臺灣高等法院被告前案紀
      錄表在案足佐，其等均明知毒品危害身體健康甚鉅、影響
      社會治安非淺，竟然無視毒品對於人體健康之戕害、國家
      對於毒品犯罪之禁令，販賣第二級毒品、意圖販賣而持有
      第二級毒品，行為均有可議，兼衡以其等犯後均已坦承犯
      行、均見悔意，被告甲○○已自動繳交全部犯罪所得（原審
      卷第291頁）、被告丙○○持有之毒品業經全部扣案，販賣
      、意圖販賣而持有之毒品數量非微，各自犯罪之動機、目
      的、情節、所生危害，以及被告甲○○自述國中肄業之智識
      程度，幫忙家中工作、家庭經濟狀況勉持之生活狀況，被
      告丙○○自述高中畢業之智識程度，從事裝潢工作、家庭經
      濟狀況勉持之生活狀況（原審卷第275頁）等一切情狀，
      分別量處有期徒刑1年10月、2年6月。同時以①扣案如附表
      一編號1所示之4包大麻，送鑑結果均檢出第二級毒品大麻
      成分（即送驗編號5-1、5-2、5-4、5-5，偵一卷第134頁
      ），係為被告甲○○販賣、被告丙○○意圖販賣而持有，應依
      刑法第2條第2項及109年1月15日修正公布、同年7月15日
      起施行生效之毒品危害防制條例第18條第1項前段規定宣
      告沒收銷燬（上開大麻既已交付被告丙○○、並為其意圖販
      賣而持有，故於被告丙○○之主文項下宣告沒收銷燬）；盛
      裝上開大麻之包裝袋，以現今所採行之鑑驗方式，仍會殘
      留微量毒品而無法將之完全析離，亦應視為毒品之一部分
      ，均一併宣告沒收銷燬；上開大麻取樣鑑驗部分，既已用
      罄而滅失，自無庸再宣告沒收銷燬。②扣案如附表一編號4
      所示之行動電話，係被告甲○○所有、供其販賣第二級毒品
      所用（警一卷第7頁、原審卷第272頁），扣案如附表一編
      號5所示之行動電話，係被告丙○○所有、供其意圖販賣而
      持有第二級毒品所用（警一卷第55頁、原審卷第273頁）
      ，此經被告2人陳明在卷，均應依毒品危害防制條例第19
      條第1項規定宣告沒收（均含SIM 卡，原審卷第37、41頁
      ）。③被告甲○○雖自高雄市駕駛車牌號碼000-0000號自小
      客車運輸上開大麻前往南投縣，惟該輛自小客車並非被告
      甲○○所有（警一卷第192頁），上開大麻4包也可隨身攜帶
      ，該輛自小客車僅係被告甲○○之代步工具、而非專供運輸
      、販賣第二級毒品犯罪使用，故無從依毒品危害防制條例
      第19條第2項宣告沒收。④被告甲○○販賣毒品所收取之價金
      16萬元，為其所有之犯罪所得，應依刑法第38條之1第1項
      前段規定宣告沒收，且因被告甲○○已經自動繳交上開犯罪
      所得（原審卷第291頁），尚無庸依刑法第38條之1第3項
      規定為追徵之諭知。⑤扣案如附表一編號2、3所示之大麻
      、大麻捲菸，為被告甲○○自己施用所剩（偵一卷第223頁
      ），卷內復無證據可佐係與本案犯行有關，自無從於本案
      宣告沒收或銷燬。經核原審認事用法，並無不合，所為刑
      之宣告亦係以行為人之責任為基礎，經審酌刑法第57條各
      款所列事項與其他一切情狀後而為，且宣告之刑並無逾越
      法定刑範圍，或有何過輕、過重，或違反比例、公平及罪
      刑相當原則之情形，原審所為刑之宣告及沒收堪稱允當，
      應予維持。
（二）被告甲○○上訴意旨略以：①被告甲○○本件所違犯者係修正
      前販賣毒品罪，與前案違犯罪刑之犯罪態樣、犯罪動機、
      原因、目的、手段、罪質、構成要件均不相同，尚難遽斷
      被告甲○○有對刑罰反應力薄弱或主觀惡性重大之情形。故
      綜合斟酌各項情狀，應認本件被告甲○○所為犯行，尚無依
      刑法第47條第1項規定加重其刑之必要；②被告甲○○因一時
      失慮而蹈法網，犯後已能坦承犯罪，知所悔悟，顯見被告
      甲○○目前生活已回歸常軌並有正常之工作，應無再從事不
      法犯罪之可能。再者，被告甲○○之未成年子女方出生，請
      審酌被告甲○○之家庭目前經濟支出均需由被告甲○○一人負
      擔，若宣告予過久之刑期，恐影響未成年子女之生活及教
      養，而致被告甲○○未成年子女之最佳利益遭致損害，以被
      告甲○○所犯法條最低本刑以觀，實有法重情輕之憾，請依
      刑法第59條之規定減輕其刑等語（本院卷第33頁至第37頁
      ）。
（三）被告丙○○上訴意旨略以：①原判決認定被告甲○○於案發當
      日自高雄運輸大麻至查獲地點販售給被告丙○○，故被告甲
      ○○為被告丙○○之毒品來源，當無疑義。而依卷證資料顯示
      ，被告丙○○因得知被告甲○○須籌錢繳納易科罰金，「要賣
      大麻毒品賺錢」，始被動應被告甲○○之推銷，允為購買，
      以幫忙被告甲○○渡過難關。換言之，被告丙○○係基於被告
      甲○○請託，被動、偶然萌生犯意。再依原判決認定被告甲
      ○○於109年2月17日晚間10時許將扣案大麻運至南投市○○路
      000巷0號交給被告丙○○，而喬裝買家的警員於翌日凌晨1
      時22分許抵達上址、2時44分表明身分查扣本案毒品等情
      。亦即被告甲○○將本案大麻運至案發地點迄至警方查獲時
      止，僅3至4小時，時間甚為短暫，被告丙○○尚無真正將該
      批大麻置入自己實力支配範圍之舉動，大麻也全數遭查扣
      ，並無外流；較之被告甲○○已實施毒品之兩地運輸且販賣
      既遂，被告丙○○之犯罪情節顯然較為輕微。又被告丙○○於
      偵、審中均自白犯罪，與被告甲○○同有毒品危害防制條例
      第17條第2項減刑規定之適用。原判決雖謂被告甲○○所供
      出之毒品來源已經查獲，依同條例第17條第1項之規定遞
      減其刑；然被告丙○○於查獲後也據實供出毒品來源為被告
      甲○○，僅因被告甲○○之犯行早為警方知悉，故未能適用該
      條項之規定為減刑，並非被告丙○○拒不配合。本件之毒品
      供應鏈觀察，被告甲○○為被告丙○○之上游，所犯罪名之罪
      質重於被告丙○○，甚至係引發被告丙○○犯罪之原因，被告
      丙○○之犯罪情節顯然遠輕於被告甲○○。而就犯後態度觀察
      ，被告丙○○同樣坦承犯行，並據實供述毒品來源，使檢、
      警得據以起訴被告甲○○本件販賣大麻犯行，二者並無軒輊
      。且被告甲○○為累犯，被告丙○○則無任何前科。乃原審對
      情節較重之被告甲○○量處有期徒刑1年10月，卻對情節較
      輕之被告丙○○量處有期徒刑2年6月，兩相比較，輕重顯然
      失衡，反於社會之法律情感，不符比例、公平及罪刑相當
      原則，應非妥適。②被告丙○○係被動回應被告甲○○之推銷
      ，基於雙方情誼，允為捧場購買，以幫忙被告甲○○渡過難
      關。換言之，其係偶然、臨時萌生犯意，與自始即謀議販
      毒營利，並主動尋找貨源以實現犯罪計畫之情形者不同，
      被告丙○○之犯罪情節相對應較輕微。而被告甲○○將本案大
      麻運至案發地點放在桌上後，迄至查獲前，均未移動其位
      置，被告丙○○尚無真正將該批大麻置入自己實力支配範圍
      之舉動。且系爭大麻出現在現場僅約3至4小時，甚為短暫
      ，被告丙○○無積極對外求售的動作，大麻也全數遭查扣，
      並無外流，未對國人身心健康或社會治安造成實質危害。
      被告丙○○於本案前無任何犯罪紀錄，素行良好，本件係屬
      初犯，目前擔任裝潢工，被告丙○○有正當職業及一技之長
      ，並非無所事事、遊蕩懶惰之人。又被告丙○○家庭健全，
      與妻子共同育有1名幼女，仍襁褓中，被告丙○○愛妻護子
      ，為家中唯一經濟支柱。審酌被告丙○○之犯罪情節與該罪
      之法定刑相較，仍屬情輕法重，足以引起一般人之同情，
      顯有憫恕之處，請依刑法第59條之規定酌量減輕其刑。③
      被告丙○○前無任何犯罪紀錄，素行良好。本案係因不諳法
      令，一時失慮，致蹈刑章，但犯後誠心悔改，經此偵、審
      程序教訓，深切反省警惕，努力改過遷善，絕無再犯之虞
      。本件被告丙○○請求依刑法第59條規定酌減其刑，併請求
      從輕量處有期徒刑2年以下之宣告刑，同時論知緩刑，以
      勵自新等語（本院卷第27頁至第32頁）。
（四）經查，①按司法院釋字第775號解釋，依解釋文及理由之意
      旨，係指構成累犯者，不分情節，一律加重最低本刑，於
      不符合刑法第59條所定要件之情形下，致生行為人所受之
      刑罰超過其所應負擔罪責之個案，不符罪刑相當原則、比
      例原則。於此範圍內，在修正前，為避免發生上述罪刑不
      相當之情形，法院就該個案應裁量是否加重最低本刑；依
      此，該解釋係指個案應量處最低法定刑、又無法適用刑法
      第59條在內減輕規定之情形，法院應依此解釋意旨裁量不
      予加重最低本刑。是以，法院就個案應依上開解釋意旨，
      裁量是否加重最低本刑，並非以被告論以累犯之前科與本
      案罪質不同，作為限制不得裁量累犯加重之要件。本案被
      告甲○○於本案之所為往前回溯5年內，既已有執行完畢之
      前科紀錄，又無司法院釋字第775號解釋意旨所指個案應
      量處最低法定刑，又無法適用刑法第59條減輕其刑，而應
      依此解釋意旨裁量不予加重最低本刑之情形（最高法院10
      8年度台上字第338號判決意旨參照），是原審依刑法第47
      條第1項之規定，對被告甲○○之罪刑，依法加重其刑，並
      無違誤。②又按刑法第59條所規定之酌量減輕其刑，係裁
      判上之減輕，必以犯罪之情狀顯可憫恕，認為科以最低度
      刑仍嫌過重者，始有其適用。如別有法定減輕之事由者，
      應優先適用法定減輕事由減輕其刑後，猶嫌過重時，方得
      為之（最高法院98年度台上字第6342號判決意旨參照）。
      尤以此項酌減之規定，係推翻立法者之立法形成，就法定
      最低度刑再予減輕，為司法之特權，適用上自應謹慎，未
      可為常態，其所具特殊事由，應使一般人一望即知有可憫
      恕之處，非可恣意為之。從而，自無從僅憑犯罪次數、有
      無工作、是否為家庭經濟來源、有無犯罪前科或是否熱心
      公益、有無流入市面等情，即謂犯罪情節足堪同情，以免
      過度斲傷規範威信，架空法定刑度而違反立法本旨。本案
      被告2人分別所犯前揭販賣、意圖販賣而持有第二級毒品
      之犯行，對社會安全秩序維護及國民健康危害至鉅，嚴重
      影響社會治安，實為國法所不容而懸為厲禁，本應嚴加非
      難，且衡諸我國政府近年積極查緝毒品案件，新聞媒體、
      報章雜誌亦時常出現查緝大麻運輸、販賣等各類犯罪之報
      導，依被告2人之智識程度，其等對於第二級毒品為我國
      嚴加掃蕩、禁絕之違禁物，應無不知之理，卻仍分別為本
      案運輸、販賣、意圖販賣而持有第二級毒品之犯行，其等
      行為實已對社會秩序危害甚深；參以被告2人運輸、販賣
      、意圖販賣而持有第二級毒品之數量實在非少，情節非輕
      微，而修正前販賣第二級毒品罪之法定最輕本刑為有期徒
      刑7年，被告甲○○依刑法第47條第1項加重其刑，再依毒品
      危害防制條例第17條第2項、第1項遞減其刑，其法定最低
      刑度為有期徒刑1年3月；另意圖販賣而持有第二級毒品罪
      之法定最輕本刑為有期徒刑5年，被告丙○○依毒品危害防
      制條例第17條第2項減輕其刑，其法定最低刑度為有期徒
      刑2年6月；此部分客觀上實難認被告2人分別所犯之販賣
      、意圖販賣而持有第二級毒品之犯行有引起一般同情而顯
      可憫恕，認為科以上開最低度刑度以上，猶嫌過重之情狀
      。執此，被告2人分別所犯之販賣、意圖販賣而持有第二
      級毒品罪，自均無再依刑法第59條規定酌量減輕其刑之適
      用。③刑之量定，為求個案裁判之妥當性，法律賦予法院
      裁量之權。量刑輕重，屬為裁判之法院得依職權自由裁量
      之事項，苟其量刑已以行為人之責任為基礎，並斟酌刑法
      第57條各款所列情狀，在法定刑度內，酌量科刑，如無偏
      執一端，致明顯失出失入情形，上級審法院即不得單就量
      刑部分遽指為不當或違法。本案原審判決關於科刑之部分
      ，已依刑法第57條各款所列情狀審酌，而為量刑之準據，
      經核並無量刑輕重相差懸殊等裁量權濫用之情形，而被告
      2人提起上訴及於本院審理時請求從輕量刑之理由，或與
      卷證資料不符難以採信、或已為原判決審酌作為量刑之事
      由、或尚不足以動搖原判決之量刑基礎，均難認為有理由
      。④至被告丙○○上訴認其之犯罪情節顯然較被告甲○○之犯
      罪情節輕微，原審卻對被告甲○○量處較輕之刑，而對被告
      丙○○量處較重之刑，顯失公平乙節。然被告甲○○係因供出
      毒品來源並經警查獲，符合毒品危害防制條例第17條第1
      項減輕其刑之要件；而被告丙○○雖亦有供出毒品來源，但
      警方並非因被告丙○○之供述而查獲被告甲○○，自不符合毒
      品危害防制條例第17條第1項減輕其刑之要件，此均詳如
      前所述，被告2人符合法定減輕其刑之事由既有不同，即
      尚難認被告甲○○必須一定要量處較被告丙○○更重之刑，或
      謂被告丙○○一定必須再依刑法第59條減輕其刑，況原審對
      被告丙○○量處有期徒刑2年6月，已是最低處斷刑，量刑上
      顯已充分考量本件被告丙○○犯罪情節、犯罪動機、犯後態
      度等一切情狀而為妥適量刑，所處刑度已甚寬厚。⑤末按
      「受2年以下有期徒刑、拘役或罰金之宣告，而有下列情
      形之一，認以暫不執行為適當者，得宣告2年以上5年以下
      之緩刑，其期間自裁判確定之日起算：一、未曾因故意犯
      罪受有期徒刑以上刑之宣告者。二、前因故意犯罪受有期
      徒刑以上刑之宣告，執行完畢或赦免後，5年以內未曾因
      故意犯罪受有期徒刑以上刑之宣告者。」，刑法第74條第
      1項定有明文。查被告甲○○於108年間因不能安全駕駛致交
      通危險案件，經臺灣高雄地方法院於108年4月16日以108
      年度交簡字第763號判決判處有期徒刑2月確定，並於108
      年5月9日易科罰金執行完畢；又於107年間因兒童及少年
      性交易防制條例案件，經同法院於108年10月22日以108年
      度簡字第3072號判決判處有期徒刑4月確定；上開2案再經
      同法院於109年2月18日以109年度聲字第94號裁定合併定
      應執行有期徒刑5月確定，並於109年5月13日易科罰金執
      行完畢，被告甲○○自無「未曾因故意犯罪受有期徒刑以上
      刑之宣告」、「5年以內未曾因故意犯罪受有期徒刑以上
      刑之宣告」之情形，亦即本件被告甲○○不符合得宣告緩刑
      之法定要件；又被告丙○○所犯之毒品危害防制條例第5條
      第2項之意圖販賣而持有第二級毒品罪，其法定最低度刑
      為有期徒刑5年，依毒品危害防制條例第17條第2項之規定
      予以減輕其刑後，最低刑度為有期徒刑2年6月，而被告丙
      ○○犯本案時，難認有何客觀上足以引起一般人之同情之情
      形，並無依刑法第59條之規定予以酌減其刑之必要，已如
      前所述，自無法宣告2年以下有期徒刑、拘役或罰金之可
      能。綜上，本件被告2人分別所犯販賣、意圖販賣而持有
      第二級毒品罪均不符合得宣告緩刑之法定要件，因此本案
      被告2人均不為緩刑之諭知。
（五）綜上，本案被告2人之上訴無理由，應予駁回。
五、據上論斷，應依刑事訴訟法第368條，判決如主文。　　　
本案經檢察官李英霆提起公訴，檢察官乙○○到庭執行職務。
中　　華　　民　　國　 　111  　年　　6　　月　　2　　日
            刑事第十一庭　審判長法　官　張  意  聰
                                法　官　陳  慧  珊
                                法　官　田  德  煙
以上正本證明與原本無異。
如不服本判決應於收受送達後二十日內向本院提出上訴書狀，其
未敘述上訴之理由者並得於提起上訴後二十日內向本院補提理由
書（均須按他造當事人之人數附繕本）「切勿逕送上級法院」。
因疫情而遲誤不變期間，得向法院聲請回復原狀。

                                書記官  陳  志  德 

中　　華　　民　　國　　111 　年　　6 　　月　　6 　　日
附錄本案論罪科刑法條：
修正前毒品危害防制條例第4條
製造、運輸、販賣第一級毒品者，處死刑或無期徒刑；處無期徒
刑者，得併科新臺幣2000萬元以下罰金。
製造、運輸、販賣第二級毒品者，處無期徒刑或7年以上有期徒
刑，得併科新臺幣1000萬元以下罰金。
製造、運輸、販賣第三級毒品者，處7年以上有期徒刑，得併科
新臺幣700萬元以下罰金。
製造、運輸、販賣第四級毒品者，處5年以上12年以下有期徒刑
，得併科新臺幣300萬元以下罰金。
製造、運輸、販賣專供製造或施用毒品之器具者，處1以上7年以
下有期徒刑，得併科新臺幣100萬元以下罰金。
前五項之未遂犯罰之。

毒品危害防制條例第5條
意圖販賣而持有第一級毒品者，處無期徒刑或10年以上有期徒刑
，得併科新臺幣7百萬元以下罰金。
意圖販賣而持有第二級毒品者，處5年以上有期徒刑，得併科新
臺幣5百萬元以下罰金。
意圖販賣而持有第三級毒品者，處3年以上10年以下有期徒刑，
得併科新臺幣3百萬元以下罰金。
意圖販賣而持有第四級毒品或專供製造、施用毒品之器具者，處
1年以上7年以下有期徒刑，得併科新臺幣1百萬元以下罰金。
附表一　　　
編號 物品名稱及數量  1 大麻4 包（含包裝袋；驗餘淨重192.28公克；計算方式：偵一卷第134 頁5 包大麻驗餘淨重203.85公克－偵二卷第22頁即附表一編號2 大麻1 包驗餘淨重11.57 公克＝192.28公克）  2 大麻1 包（含包裝袋；驗餘淨重11.57 公克）  3 大麻捲菸2 支  4 行動電話1 支（IMEI：000000000000000 ，含SIM 卡）  5 行動電話1 支（IMEI：000000000000000 ，含SIM 卡） 
附表二：警、偵卷宗代號表
海洋委員會海巡署偵防分署基隆查緝隊偵基隆字第1091500278號刑案偵查卷宗 警一卷 南投縣政府警察局投警刑偵三字第1090024262號刑案偵查卷宗 警二卷 南投縣政府警察局投警刑偵三字第1090024263號刑案偵查卷宗 警三卷 臺灣南投地方檢察署109 年度偵字第969 號偵查卷宗卷一 偵一卷 臺灣南投地方檢察署109 年度偵字第969 號偵查卷宗卷二 偵二卷 臺灣南投地方檢察署109 年度偵字第5763號偵查卷宗 偵三卷